臺灣桃園地方法院民事裁定　　　　　　　 100年度法字第17號
聲　請　人　許文富（即財團法人農業工程研究中心董事長）
上列聲請人聲請修改捐助章程事件，本院裁定如下：
    主      文
財團法人農業工程研究中心之捐助章程第二條、組織章程第三條
准予變更如附表對照表所示。
聲請程序費用由聲請人負擔。
    理      由
一、按「財團之組織及其管理方法，由捐助人以捐助章程或遺囑
    定之。捐助章程或遺囑所定之組織不完全，或重要之管理方
    法不具備者，法院得因主管機關、檢察官或利害關係人之聲
    請，為必要之處分。」，「為維持財團之目的或保存其財產
    ，法院得因捐助人、董事、主管機關、檢察官或利害關係人
    之聲請，變更其組織。」民法第62條、第63條定有明文。次
    按法院依民法第62條為必要之處分及第63條變更財團之組織
    前，應徵詢主管機關之意見，非訟事件法第62條亦有明文規
    定。
二、聲請意旨略以：緣財團法人農業工程研究中心之捐助章程第
    2 條暨組織章程第3 條，業於民國100 年3 月29日之第14屆
    第1 次董事會決議變更，爰檢附捐助章程第2 條暨組織章程
    第3 條條文對照表、第14屆第1 次董事會會議記錄及行政院
    農業委員會核備函等影本各1 份，依法聲請准許修改章程。
三、經查，聲請人聲請准予變更財團法人農業工程研究中心捐助
    章程第2 條暨組織章程第3 條如附表對照表所示之部分，屬
    令章程組織較完全或重要之管理方法較具備者，與該財團法
    人之立法精神並不違背，且與民法有關法人之規定亦無牴觸
    。復經本院依職權函詢主管機關行政院農業委員會，該會以
    100 年8 月19日農水字第1000153092號函表示，本件財團法
    人農業工程研究中心捐助章程、組織章程之修正內容，於業
    務上屬有必要，該會表示同意修改等語（見本院卷第27頁）
    ，是聲請人聲請變更此部分之捐助暨組織章程，尚無不合，
    應予准許。
四、依非訟事件法第21條第1 項前段，裁定如主文。
中    華    民    國   100    年    9     月    5     日
                民事第三庭  法  官  毛彥程
  附表：
┌───────────────────────────────────┐
│對照表：100年度法字第17號                                             │
├───────────────────────────────────┤
│                        捐助章程修正條文對照表                        │
├─────────────────┬─────────────────┤
│       原       條        文      │      修      正      條      文  │
├─────────────────┼─────────────────┤
│第二條：本中心設立目的為辦理工程技│第二條：本中心設立目的為辦理工程技│
│術應用於農業與漁業、環境生態、科學│術應用於農業與漁業、水與環境資源、│
│發展、應用服務及農村之農業工程技術│環境生態、科學發展、應用服務及農村│
│研究與服務，主要項目如下：        │發展之農業工程技術研究與服務，主要│
│一、灌溉排水及環境資源系統之規劃、│項目如下：                        │
│    探測、調查、設計與施工及營運管│一、灌溉排水及環境資源系統之規劃、│
│    理等項。                      │    探測、調查、設計與施工及營運管│
│二、國土資源之調查、規劃、開發、保│    理等項。                      │
│    育、改善與利用等項。          │二、國土資源之調查、規劃、開發、保│
│三、農業與水利設施、農業機械及農村│    育、改善與利用等項。          │
│    計畫、農村建築等項。          │三、農業與水利設施、農業機械及農村│
│四、環境保護、污染防治、廢棄物處理│    發展計畫、農村建築等項。      │
│    及環境檢測等項。              │四、環境保護、污染防治、廢棄物處理│
│五、農業工程相關資源遙測、遙感及資│    及環境檢測等項。              │
│    訊系統之規劃管理等項。        │五、農業工程相關資源遙測、遙感及資│
│六、農業工程相關之技術服務、人才培│    訊系統之規劃管理等項。        │
│    訓、器材檢定、資訊出版及資料庫│六、農業工程相關之技術服務、人才培│
│    服務等項。                    │    訓、器材檢定、資訊出版及資料庫│
│七、其他有關事項。                │    服務等項。                    │
│                                  │七、其他有關事項。                │
├─────────────────┴─────────────────┤
│                        組織章程修正條文對照表                        │
├─────────────────┬─────────────────┤
│       原       條        文      │      修      正      條      文  │
├─────────────────┼─────────────────┤
│第三條：本中心設資源組、工程組、環│第三條：本中心設資源組、工程組、環│
│境組、資訊組、農場、實驗工廠、圖書│境組、資訊組、農場、實驗工廠、圖書│
│資料室、秘書室，其職掌如左：      │資料室、秘書室，其職掌如左：      │
│一、資源組                        │一、資源組                        │
│1.農業、水、土資源之調查、分析、保│1.農業、水、土資源之調查、分析、保│
│  育及利用之研究。                │  育及利用之研究。                │
│2.作物、土壤、水分關係之研究。    │2.作物、土壤、水分關係之研究。    │
│3.地下水調查探測利用之研究。      │3.地下水調查探測利用之研究。      │
│4.養殖用水規劃與管理之研究。      │4.養殖用水規劃與管理之研究。      │
│5.灌溉及排水系統規劃及經營方面之研│5.灌溉排水及環境資源系統規劃及經營│
│  究。                            │  方面之研究。                    │
│6.灌溉管理現代化之研究。          │6.灌溉管理現代化之研究。          │
│7.有關水文及流體力學之研究。      │7.有關水文及流體力學之研究。      │
│8.有關水資源經濟分析之研究。      │8.有關水資源經濟分析之研究。      │
│二、工程組                        │9.遙測方法於農田水利、水資源及農業│
│1.農業工程設施構造物設計原理及方法│  之應用研究。                    │
│  之試驗研究。                    │二、工程組                        │
│2.農業工程施設方法及工程器具、材料│1.農業及水利工程設施構造物設計原理│
│  之研究。                        │  及方法之試驗研究。              │
│3.有關工程地質及土壤力學之調查研究│2.農業、水利及生態工程設施方法與工│
│  。                              │  程器具、材料之研究。            │
│4.邊際土地開發利用之研究。        │3.有關工程地質及土壤力學之調查研究│
│5.養殖工程之設計與研究發展。      │  。                              │
│6.農業設施之設計與研究發展。      │4.邊際土地開發、再生能源、水與環境│
│7.農村規劃與農地重劃之設計研究。  │  資源利用之研究。                │
│8.自動化工程設施之研究發展。      │5.養殖工程之設計與研究發展。      │
│三、環境組                        │6.農業設施之設計與研究發展。      │
│1.農業用水水質之研究。            │7.農業、農村發展與農地重劃之規劃、│
│2.水污染調查分析與防治之研究。    │  設計及研究發展。                │
│3.土地改良之研究。                │8.自動化工程設施之研究發展。      │
│4.土壤污染調查分析與防治之研究。  │三、環境組                        │
│5.水土保持之研究。                │1.農業用水水質之研究。            │
│6.生態農業之研究。                │2.水污染調查分析與防治之研究。    │
│四、資訊組                        │3.土地改良之研究。                │
│1.利用電子計算機從事農田水利理論與│4.土壤污染調查分析與防治之研究。  │
│  實務方面之研究。                │5.水土保持之研究。                │
│2.輔導農田水利會從業人員電算機之應│6.生態農業之研究。                │
│  用。                            │四、資訊組                        │
│3.利用電算機程式應用於水利工程構造│1.利用電子計算機從事農田水利理論與│
│  物設計之標準化。                │  實務方面之研究。                │
│4.為各農田水利會服務推行灌溉管理企│2.輔導農田水利會從業人員電算機之應│
│  業化與現代化。                  │  用。                            │
│5.提供農業資訊及其他資料處理方面之│3.利用電算機程式應用於水利工程構造│
│  服務事項。                      │  物設計之標準化。                │
│五、農場                          │4.為各農田水利會服務推行灌溉管理企│
│1.有關各試驗計畫中之作物栽培事項。│  業化與現代化。                  │
│2.現代化灌溉系統示範區作物之栽培事│5.提供農業資訊及其他資料處理方面之│
│  項。                            │  服務事項。                      │
│3.本中心所在地氣象觀察與記錄。    │五、農場                          │
│4.本中心環境美化。                │1.有關各試驗計畫中之作物栽培事項。│
│5.其他農作物之栽培試驗。          │2.現代化灌溉系統示範區作物之栽培事│
│六、實驗工廠                      │  項。                            │
│1.有關新型機具之試製及裝配設計事項│3.本中心所在地氣象觀察與記錄。    │
│  。                              │4.本中心環境美化。                │
│2.水利器材之檢修與製造事項。      │5.其他農作物之栽培試驗。          │
│3.本中心儀器設備之利用維護事項。  │六、實驗工廠                      │
│七、圖書資料室                    │1.有關新型機具之試製及裝配設計事項│
│1.參考圖書之採購、保管及有關資料之│  。                              │
│  蒐集整理。                      │2.水利器材之檢修與製造事項。      │
│2.國內外資料之交換。              │3.本中心儀器設備之利用維護事項。  │
│3.中心刊物之刊印出版。            │七、圖書資料室                    │
│八、秘書室                        │1.參考圖書之採購、保管及有關資料之│
│1.圖記、文書、檔案管理事項。      │  蒐集整理。                      │
│2.人事管理事項。                  │2.國內外資料之交換。              │
│3.財務、會計、出納事項。          │3.中心刊物之刊印出版。            │
│4.事務管理事項。                  │八、秘書室                        │
│5.有關會議事項。                  │1.圖記、文書、檔案管理事項。      │
│6.其他聯繫協調事項。              │2.人事管理事項。                  │
│前項所列組室得視需要予以增設、合併│3.財務、會計、出納事項。          │
│或部份撤銷。均由董事會核定之。    │4.事務管理事項。                  │
│各組得於必要時成立個別研究室或試驗│5.有關會議事項。                  │
│室從事專題之研究試驗工作。        │6.其他聯繫協調事項。              │
│                                  │前項所列組室得視需要予以增設、合併│
│                                  │或部份撤銷。均由董事會核定之。    │
│                                  │各組得於必要時成立個別研究室或試驗│
│                                  │室從事專題之研究試驗工作。        │
└─────────────────┴─────────────────┘
以上正本係照原本作成。
如對本裁定抗告，須於裁定送達後10日內向本院提出抗告狀，並
繳納抗告費新臺幣1,000 元。
中    華    民    國   100    年    9     月    5     日
                            書記官  伍幸怡